【裁判字號】    91,訴,2531
【裁判日期】    920625
【裁判案由】    偽造文書等
【裁判全文】
臺灣板橋地方法院刑事判決                        九十一年度訴字第二五三一號
    公  訴  人  臺灣板橋地方法院檢察署檢察官
    被      告  丁○○
                甲○○
右列被告因偽造文書等案件，經檢察官提起公訴（九十一年度偵字第二一六二二號）
，本院判決如左：
    主  文
丁○○共同連續攜帶兇器、踰越安全設備、於夜間侵入有人居住之建築物竊盜罪，累
犯，處有期徒刑拾月。
甲○○共同攜帶兇器於夜間侵入有人居住之建築物竊盜，處有期徒刑柒月。又連續行
使偽造私文書，足以生損害於公眾及他人，處有期徒刑肆月。定其應執行有期徒刑拾
月。
螺絲起子一把、雲林縣政府警察局舉發違反道路交通管理事件通知單（九十一雲警交
字第ＫＡＣ三二七四四號）、內政部警政署國道公路警察局舉發違反道路交通管理
事件通知單（公警局交字第Ｚ六三二四五八號）（含移送聯、迴覆聯、存根聯）
上之「收受通知聯者簽章」欄內偽造之「乙○○」簽名署押各壹枚，及汽車駕駛執照
上變造換貼之「甲○○」照片壹張均沒收。
    事  實
一、丁○○前曾於民國八十三間及八十五年間，因違反麻醉藥品管理條例等案件，分
    別經本院及臺灣新竹地方法院判處有期徒刑三年及六月確定，於八十七年十一月
    六日執行完畢；於九十年間，因違反毒品危害防治條例，經本院以九十年度易字
    第一三號判處有期徒刑六月確定，於九十一年三月十三日易科罰金執行完畢
    ，竟不知悔改，仍意圖為自己不法之所有，基於為自己不法所有之概括犯意，與
    有犯意聯絡、年籍不詳之成年男子闕昌偉（由檢察官另案偵辦），於九十一年十
    一月一日凌晨二時許，先由闕昌偉踰越丙○○所經營位於宜蘭縣羅東鎮○○路一
    三四號「太空城模型店」之二樓氣窗侵入上址，丁○○在外把風，闕昌偉侵入後
    ，開啟一樓之鐵門，讓丁○○進入，共同竊取丙○○所有如附表一所示之財物，
    得手後，將竊得之財物搬至丁○○位於臺北縣三重市○○路○段六０巷十九號七
    樓七０三室之租屋處；丁○○復於九十一年十一月八日凌晨五時十分許，與有犯
    意聯絡之友人甲○○，攜帶甲○○所有，客觀上足以對他人生命、身體造成危險
    之Ｔ字型螺絲起子，並以住戶邱雅惠所給予之鑰匙，侵入台北縣新莊市○○○路
    七八巷八號地下室大樓住戶停車場，破壞戊○○所有車號ＣＷ─八八號自小
    客車之右側乘客座之門鎖，並竊取車內如附表二所示之財物。
二、甲○○另於九十一年五月十三日晚間八時許，在臺北縣三重市幸福市場內，拾獲
    「乙○○」所有之普通大客車駕照一張，竟意圖為自己不法之所有，變更持有為
    所有之意思，將之侵占入己，並於九十一年六月中旬某日，基於變造特種文書之
    犯意，在臺北縣三重市○○街八九號處住，將自己照片變造換貼在上開乙○○名
    義之汽車駕駛執照上，足以生損害於乙○○及交通監理機關證照核發管理之正確
    性。甲○○基於將來遇警稽查時規避取締之概括犯意，於九十一年七月七日十三
    時三十三分（起訴書誤植為九十一年六月間），在雲林縣虎尾鎮（起訴書誤植點
    地點為台北縣三重市），因超速違規，遭雲林縣警察局交通警察隊攔停舉發，竟
    連續持上開變造之「乙○○」駕照，供執行取締之員警製作罰單，並在舉發違反
    道路交通管理事件通知單之被通知人收執聯中，偽造乙○○名義簽名，以示業已
    收受該舉發通知單；復於同月十九日，在高速公路國道三號南下二十九公里處，
    因超速違規遭內政部國道高道高速公路警察局攔停舉發，竟連續持上開變造之「
    乙○○」駕照，供執行取締之員警製作罰單，並在舉發違反道路交通管理事件通
    知單之被通知人收執聯中，偽造乙○○名義簽名，以示業已收受該舉發通知單，
    足生損害於乙○○及警察機關辦理案件之正確性。
三、嗣於九十一年十一月八日，在臺北縣新莊市○○○路七十八巷八號前，查獲甲○○，再由甲○○帶同警方在臺北縣三重市○○路○段六巷十九號七樓七０三室
    查獲丁○○，並扣得如附表一、二所示之財物。
三、案經臺北縣政府警察局蘆洲分局報請臺灣板橋地方法院檢察署檢察官偵查起訴。
    理  由
一、訊據被告丁○○、甲○○於本院審理時亦坦承不諱，核與證人即被害人丙○○、
    戊○○、乙○○指訴之情節相符，並經證人即少年李嘉辰證述屬實，復有丁○○
    租處查獲之贓物清冊、贓物認領保管單二份、經變照之乙○○汽車駕駛執照一張
    （附九十一年度偵字第二一六二二號偵查卷第三十九至四十頁、第四十六頁）、
    照片十張及內政部國道高道高速公路警察局九十一年十二月二十五日公局交字第
    九一００二七三三六號函及所附舉發違反道路交通管理事件通知單在卷可按。事
    證明確，被告等犯行均堪認定。
二、按刑法第三百二十一條第一項所列各款為竊盜之加重條件，如犯竊盜罪兼具數款
    加重情形時，因竊盜行為只有一個，仍祇成立一罪。其第一款所謂「有人居住之
    建築物」，不以行竊時有人居住其內為必要，其居住人宿於樓上，或大樓管理員
    居住另室，而乘隙侵入其他房間行竊者，均不失為侵入有人居住之建築物行竊（
    最高法院六十九年度台上字第三九四五號判例意旨參照）。查被告所侵入行竊之
    處所，雖均屬營業處所，夜間無人在內，然宜蘭縣羅東鎮○○路一三四號「太空
    城模型店」之二樓，於夜間有人居住，僅係被害人丙○○於被告行竊時人在國外
    ，業據被告丁○○於本院審理時自承在卷（見本院九十二年五月七日訊問筆錄）
    ，則屬夜間有人居住之建築物。又大樓地下停車場內，仍不失為有人居住建築物
    之一部分，且侵入該停車場內竊取車輛，難謂無同時妨害居住之安全，是於夜間
    侵入該停車場內行竊，自仍應構成刑法上於夜間侵入有人居住之建築物之加重竊
    盜罪。次刑法第三百二十一條第一項第三款之攜帶兇器竊盜罪，係以行為人攜帶
    兇器竊盜為其加重條件，此所謂兇器，其種類並無限制，凡客觀上足對人之生命
    、身體、安全構成威脅，具有危險性之兇器均屬之，且祇須行竊時攜帶此種具有
    危險性之兇器為已足，並不以攜帶之初有行兇之意圖為必要。是核被告丁○○所
    為，係犯刑法第三百二十一條第一項第一款、第二款、第三款之攜帶兇器、踰越
    安全設備、於夜間侵入有人居住之建築物竊盜罪。被告甲○○所為，係犯刑法第
    三百二十一條第一項第一款、第三款之攜帶兇器、於夜間侵入有人居住之建築物
    竊盜罪。被告丁○○與闕昌偉及丁○○與甲○○二人間，就前開加重竊盜之犯行
    間，有犯意之聯絡及行為之分擔，應論以共同正犯。又被告丁○○先後二次竊盜
    行為，均時間緊接，方法相同，所犯係犯罪構成要件相同之罪名，顯係基於概括
    之犯意為之，為連續犯，應依刑法第五十六條之規定以情節較重之加重竊盜一罪
    論，並加重其刑。又被告丁○○曾於九十年間，因違反毒品危害防治條例，經本
    院以九十年度易字第一三號判處有期徒刑六月確定，甫於九十一年三月十三
    日易科罰金執行完畢，有臺灣高等法院檢察署刑事案件紀錄簡覆表在卷可按，其
    五年以內，再犯有期徒刑以上之罪，為累犯，應依刑法第四十七條之規定加重其
    刑，並依法遞加之。
三、又按於舉發違反道路交通管理事件通知單之「收受通知聯者簽章」欄內，偽造簽
    名之行為，不待依習慣或特約，單從形式上觀察，即足以知悉係表示受領該舉發
    通知單之證明，此與事先在印妥內容之收據上偽簽他人姓名之情形，無分軒輊，
    自屬刑法第二百十條所稱之私文書（最高法院八十三年台上字第六六三一號判例
    意旨參照）。故核被告甲○○侵占乙○○所遺失之汽車駕駛執照，於汽車駕駛執
    照上變造換貼照片，並在舉發違反道路交通管理事件通知單偽簽「乙○○」姓名
    後，將其中移送聯、迴覆聯、存根聯交予執勤之交通警員收執而行使之行為，係
    犯刑法第三百三十七條侵占遺失物罪、第二百十六條、第二百十二條、第二百十
    條之行使變造特種文書及偽造私文書罪。其偽造簽名署押係屬偽造私文書（舉發
    違反道路交通管理事件通知單）之部分行為，變造特種文書（汽車駕駛執照）及
    偽造私文書（舉發違反道路交通管理事件通知單）後復均持以行使，變造及偽造
    之低度行為，分別為行使變造特種文書及行使偽造私文書之高度行為所吸收，均
    不另論罪。其先後二次行使變造特種文書及行使偽造私文書行為，時間緊接，方
    法相同，所犯係犯罪構成要件相同之罪名，顯係基於概括之犯意為之，為連續犯
    ，應依刑法第五十六條之規定，論以一罪，並加重其刑。又被告侵占汽車駕駛執
    照之目的，在於變造換貼照片後伺機持以行使，用以規避交通警察之稽查取締，
    所犯收受侵占罪、行使變造特種文書與行使偽造私文書罪間，顯有方法、目的之
    牽連犯關係，應依刑法第五十五條之規定，從以一較重之行使偽造私文書罪處斷
    。而此部份偽造文書罪與前開加重竊盜罪之犯行，犯意個別、行為互殊，則分論
    併罰。爰審酌被告二人素行不佳，正值青年不思循合法正當途徑獲得財物，迄今
    仍未賠償被害人之損失，行竊時更持可供兇器使用之工具，對他人身體安全所生
    危害非小，惟犯罪後尚知悔改，坦承犯行、態度良好等一切情狀，量處如主文所
    示之刑，以資懲儆。
四、雲林縣警察局舉發違反道路交通管理事件通知單（九十一雲警交字第ＫＡＣ三
    二七四四號）及內政部警政署國道公路警察局舉發違反道路交通管理事件通知單
    （公警局交字第Ｚ六三二四五八號）（含移送聯、迴覆聯、存根聯）上之「
    收受通知聯者簽章」欄內偽造之「乙○○」簽名署押各一枚，不問屬於犯人與否
    ，均依刑法第二百十九條規定沒收。另Ｔ字型螺絲起子一把，係供行竊所用之物
    ，業經被告供承在卷，雖未扣案，然未能證明業已滅失；與扣案之汽車駕駛執照
    上變造換貼之「甲○○」照片一張，均為被告甲○○所有，且供犯罪所用之物，
    均依刑法第三十八條第一項第二款規定宣告沒收。
據上論斷，應依刑事訴訟法第二百九十九條第一項前段，刑法第二十八條、第五十六
條、第三百二十一條第一項第一款、第二款、第三款、第二百十六條、第二百十條、
第二百十二條、第三百三十七條、第五十五條、第五十一條第十款、第二百十九條、
第三十八條第一項第二款，罰金罰鍰提高標準條例第一條前段、第二條，判決如主文
。
本案經檢察官陳炎辰到庭執行職務。
中    華    民    國      九十二      年      六      月      二十五    日
                                臺灣板橋地方法院刑事第一庭
                                      法  官    潘  翠  雪
右正本證明與原本無異。
如不服本判決，得自收受判決送達之日起十日內，向本院提起上訴。
                                      書記官    張  成  龍
中    華    民    國      九十二      年      六      月      二十五    日
附表一
時間：九十一年十一月一日
地點：宜蘭縣羅東鎮○○路一三四號
┌──┬──────┬───┬────┬───┬─────────┬───
│編號│品        名│數  量│單    位│被害人│行竊者            │備註
├──┼──────┼───┼────┼───┼─────────┼───
│一  │玩具手槍    │三十六│支      │丙○○│丁○○、闕昌偉    │
├──┼──────┼───┼────┼───┼─────────┼───
│二  │遙控汽車    │二    │台      │同右  │同右              │
├──┼──────┼───┼────┼───┼─────────┼───
│三  │遙控飛機    │二    │台      │同右  │同右              │
├──┼──────┼───┼────┼───┼─────────┼───
│四  │車裝無線電  │二    │台      │同右  │同右              │
├──┼──────┼───┼────┼───┼─────────┼───
│五  │望遠鏡      │一    │台      │同右  │同右              │
├──┼──────┼───┼────┼───┼─────────┼───
│六  │塑膠子彈    │四    │包      │同右  │同右              │
│    │（BB彈）    │      │        │      │                  │
├──┼──────┼───┼────┼───┼─────────┼───
│七  │瓦斯鋼瓶    │一    │瓶      │同右  │同右              │
└──┴──────┴───┴────┴───┴─────────┴───
附表二
時間：九十一年十一月八日
地點：台北縣新莊市○○○路七八巷八號地下室
┌──┬──────┬───┬────┬───┬─────────┬───
│編號│品        名│單  位│數   量 │被害人│行竊者            │備註
├──┼──────┼───┼────┼───┼─────────┼───
│一  │汽車音響擴大│一    │台      │戊○○│丁○○、甲○○    │
│    │器          │      │        │      │                  │
├──┼──────┼───┼────┼───┼─────────┼───
│二  │汽車音響    │一    │台      │同右  │同右              │
├──┼──────┼───┼────┼───┼─────────┼───
│三  │汽車電視    │一    │台      │同右  │同右              │
├──┼──────┼───┼────┼───┼─────────┼───
│四  │電源轉換器  │一    │個      │同右  │同右              │
├──┼──────┼───┼────┼───┼─────────┼───
│五  │V8攝影機    │一    │台      │同右  │同右              │
├──┼──────┼───┼────┼───┼─────────┼───
│六  │皮衣        │一    │件      │同右  │同右              │
└──┴──────┴───┴────┴───┴─────────┴───


司法院資訊處製作；財團法人民間司法改革基金會備份。
